【裁判字號】    90,上訴,3328
【裁判日期】    901123
【裁判案由】    毒品危害防制條例
【裁判全文】
台灣高等法院刑事判決                            九十年度上訴字第三三二八號
    上  訴  人
    即  被  告  甲○○
右上訴人因毒品危害防制條例案件，不服台灣桃園地方法院九十年度訴字第九０七號
，中華民國九十年八月七日第一審判決（起訴案號：台灣板橋地方法院檢察署九十年
度毒偵字第五一六號），提起上訴，本院判決如左：
        主  文
上訴駁回。
        事  實
一、甲○○前因施用第二級毒品安非他命案件，經台灣桃園地方法院於民國八十七年
    八月十八日以八十七年度毒聲字第一三八九號裁定送觀察、勒戒後，認無繼續施
    用毒品之傾向，由台灣桃園地方法院檢察署檢察官於八十七年九月七日以八十七
    年度偵字第一二三三八號為不起訴處分確定。嗣再因施用第二級毒品安非他命案
    件，經台灣桃園地方法院於八十八年七月十四日以八十八年度毒聲字第三九七○
    號號裁定送觀察、勒戒後，認有繼續施用毒品之傾向，由該院於八十八年八月六
    日以八十八年毒聲字第四四三七號裁定令入戒治處所施以強制戒治一年，而於八
    十八年十二月十七日，經該院以八十八年毒聲字第七五八二號裁定停止戒治，所
    餘戒治期間交保護管束，並經該院於八十八年十一月十五日以八十八年度壢簡字
    第八八一號判決判處有期徒刑四月，而於八十八年十二月二十七日確定。
二、甲○○仍不知警惕，復基於施用第一級毒品海洛因之概括犯意，自九十年一月初
    某日起，至同年月十五日下午某時許止，連續在其朋友位於桃園縣中壢市之住處
    及桃園縣八德市○○路○段七一九巷三十之四號等處，以將海洛因置於注射針筒
    注射之方式加以施用，平均三至四日施用一次。嗣於九十年一月十九日下午一時
    許，在桃園縣八德市○○路○段七一九巷三十一號前，為警查獲，並扣得殘餘海
    洛因空袋一個及其所有供施用毒品之注射針筒一支（原審判決書誤載為二支）。
三、甲○○前揭停止戒治之裁定，嗣經該院於八十九年三月二十七日以八十九年度毒
    聲字第二一六九號裁定撤銷停止戒治，並自九十年一月十九日起執行殘餘戒治期
    間六月二十二日。
四、案經桃園縣警察局平鎮分局報告台灣桃園地方法院檢察署檢察官偵查起訴。
        理  由
一、右揭犯罪事實，迭據上訴人即被告甲○○於警訊、原審及本院審理中坦承不諱（
    詳見偵查卷第七頁、原審卷第十七頁、二十五頁、三十三頁、本院九十年十一月
    九日審理筆錄），並有殘餘海洛因空袋一個及施用毒品之海洛因注射針筒一支扣
    案可佐（見偵查卷第十八頁），且查獲被告時所採集之尿液，經送驗結果呈嗎啡
    陽性反應，此有桃園縣衛生局九十年四月九日之不法藥物尿液檢定書一紙在卷可
    證（見偵查卷第四十五頁）；再扣案之殘餘海洛因空袋一個，其中確殘留有海洛
    因成分，此有憲兵司令部刑事鑑識中心九十年七月四日（９０）綱得字第０八七
    六四號鑑定通知書一紙附卷可參（見原審卷第二十頁）。是被告之自白核與事實
    相符。又被告前因施用第二級毒品安非他命案件，經原審法院於八十七年八月十
    八日以八十七年度毒聲字第一三八九號裁定送觀察、勒戒後，認無繼續施用毒品
    之傾向，由台灣桃園地方法院檢察署檢察官於八十七年九月七日以八十七年度偵
    字第一二三三八號為不起訴處分確定；嗣又因施用第二級毒品安非他命案件，經
    本院於八十八年七月十四日以八十八年度毒聲字第三九七○號號裁定送觀察、勒
    戒後，認有繼續施用毒品之傾向，由原審法院於八十八年八月六日以八十八年毒
    聲字第四四三七號裁定令入戒治處所施以強制戒治一年，而於八十八年十二月十
    七日，經原審法院以八十八年毒聲字第七五八二號裁定停止戒治，所餘戒治期間
    交保護管束，並經原審法院於八十八年十一月十五日以八十八年度壢簡字第八八
    一號判決有期徒刑四月，而於八十八年十二月二十七日確定。被告另因違反毒品
    危害防制條例案件，由台灣桃園地方法院檢察署檢察官自九十年一月十九日起，
    執行其經原審法院於八十九年三月二十七日以八十九年度毒聲字第二一六九號裁
    定撤銷停止戒治後所殘餘之戒治期間六月二十二日，此有台灣桃園地方法院檢察
    署檢察官八十七年度偵字第一二三三八號不起訴處分書（見偵查卷第三十頁）、
    八十八年度偵字第六九七三號聲請簡易判決處刑書（見偵查卷第三十一頁）、強
    制戒治處分執行指揮書（見偵查卷第三十九頁）、原審法院八十八年度壢簡字第
    八八一號判決書（見偵查卷第三十四頁）、八十九年度毒聲字第二一六九號裁定
    書（見偵查卷第三十七頁）、臺灣桃園地方法院檢察署刑案資料查註紀錄表（見
    偵查卷第二十一頁、二十二頁）、本院被告全國前案紀錄表（見原審卷第三至六
    頁）、法務部全國檢察官線上查詢刑案人犯在監所最新資料報表（見偵查卷第四
    十頁）各一份在卷。是被告係先後犯毒品案件，而分經檢察官為不起訴處分及原
    審法院判決判處有期徒刑四月確定後，於五年內三犯本件毒品危害防制條例第十
    條之罪。本件事證已臻明確，被告犯行洵堪認定，自應依法論科。
二、核被告所為，係犯毒品危害防制條例第十條第一項之施用第一級毒品罪。其持有
    毒品之低度行為為施用毒品之高度行為所吸收，不另論罪。被告先後多次施用第
    一級毒品之犯行，時間緊接，犯罪構成要件相同，顯係基於概括犯意為之，為連
    續犯，應依刑法第五十六條之規定論以一罪，並加重其刑。原審經詳查，以被告
    罪證明確，適用上開規定，並審酌被告犯罪之動機、方法、所為限於戕害其個人
    之身心健康，尚未生危害於社會大眾、已三犯施用毒品罪、犯後坦承不諱態度尚
    稱良好等一切情狀，量處有期徒刑八月；併就扣案之殘餘海洛因空袋一個，因殘
    餘之海洛因與空袋已無法析離，應視為查獲之毒品，依毒品危害防制條例第十八
    條第一項前段規定，併宣告沒收銷燬之；又扣案之海洛因注射針筒一支（原判決
    誤載為二支，應予更正）為被告所有，係供犯罪所用之物，業據其陳明在卷，應
    依刑法第三十八條第一項第二款宣告沒收。原審認事用法，核無不當。
三、被告上訴意旨稱：其於案發時有供出毒品來源，請求從新量刑云云。按毒品危害
    防制條例第十七條固規定犯同法第十條之罪，供出毒品來源，因而破獲者，得減
    輕其刑。惟查被告於本院審理中供明其所供出之毒品源頭，但尚未被查獲等語。
    是被告雖供出毒品之來源，惟因尚未查獲該來源，自與前揭得減輕其刑之規定不
    符。況被告已是三犯，顯見其自我克制抗拒毒品誘惑之能力極低，是縱依被告所
    供查出該毒品之來源，被告三犯之犯行，亦不宜減輕其刑。是被告上訴請求從輕
    量刑，自無理由，應予駁回。
四、公訴意旨另以：被告甲○○基於概括犯意，自八十九年五月起至九十年一月間某
    日（即如事實欄所示被告施用第一級毒品海洛因之始日前一日）止，連續在桃園
    縣八德市○○路○段七一九巷三十之四號等處施用第一級毒品海洛因，為警於九
    十年一月十九日，在桃園縣八德市○○路○段七一九巷三十一號前查獲，並扣得
    殘餘海洛因空袋一個、其所有供施用毒品之注射針筒一支，因認被告涉有連續施
    用第一級毒品之罪嫌云云。按犯罪事實應依證據認定之，無證據不得推定其犯罪
    事實；被告之自白，不得作為有罪判決之唯一證據，仍應調查其他必要之證據，
    以察其是否與事實相符；且不能證明被告犯罪者，應諭知無罪之判決，刑事訴訟
    法第一百五十四條、第一百五十六條第二項、第三百零一條第一項定有明文。又
    認定不利於被告之事實，須依積極證據，積極證據不足為不利於被告事實之認定
    時，即應為有利於被告之認定，更不必有何有利之證據；又犯罪事實之認定，應
    憑真實之證據，倘證據是否真實尚欠明顯，自難以擬制推測之方法，為其判斷之
    基礎，最高法院三十年度上字第八一六號、五十三年台上字第六五六號判例可資
    參照。訊據被告堅決否認右揭犯行，辯稱：其是自九十年一月份時開始施用，不
    是自八十九年五月起施用等語。而公訴人認被告自八十九年五月起至九十年一月
    初某日止有此犯行，無非係以被告於偵查中之自白為其唯一論據。惟查，上開自
    白業據被告於審理中加以否認，且無任何證據足資佐證被告此一自白是否與事實
    相符，此外本院復查要其他積極證據證明被告犯有公訴人上開所指訴之罪名，揆
    諸前開法條及判例意旨，即屬不能證明被告犯罪，原應為無罪之諭知，惟公訴意
    旨認此部分與前開有罪部分有連續犯之裁判上一罪關係，爰不另為無罪之諭知，
    附此敘明。
據上論結，應依刑事訴訟法第三百六十八條，判決如主文。
本案經檢察官張啟彬到庭執行職務
中      華      民      國      九十      年    十一    月    二十三    日
                              臺灣高等法院刑事第二十四庭
                                  審判長法  官  陳  貽  男
                                        法  官  李  世  貴
                                        法  官  陳  憲  裕
右正本證明與原本無異。
如不服本判決應於收受送達後十日內向本院提出上訴書狀，其未敘述上訴之理由者並
得於提起上訴後十日內向本院補提理由書（均須按他造當事人之人數附繕本）。
                                        書記官  劉  育  妃
中    華    民    國      九十    年      十一      月    二十三        日
附本案論罪科刑法條全文：
毒品危害防制條例第十條第一項：
施用第一級毒品者，處六月以上五年以下有期徒刑。


司法院資訊處製作；財團法人民間司法改革基金會備份。
